臺灣高等法院臺南分院刑事裁定
110年度毒抗字第190號
抗  告  人
即  被  告  陳則維



上列抗告人即被告因違反毒品危害防制條例案件，不服臺灣臺南
地方法院110年度毒聲字第168號，中華民國110年2月26日裁定（
聲請案號：臺灣臺南地方檢察署109年度毒偵字第2322號、110年
度聲戒字第25號），提起抗告，本院裁定如下：
    主  文
抗告駁回。
    理  由
一、原裁定意旨略以：抗告人即被告甲○○前因施用第二級毒品案
    件，經原審法院以109年度毒聲字第242號裁定送觀察、勒戒
    ，抗告人提起抗告後，由本院以109年度毒抗字第564號駁回
    抗告而確定，嗣於民國110年1月22日入所執行觀察、勒戒後
    ，評估其前科紀錄與行為表現、臨床評估及社會穩定度等，
    綜合判斷認抗告人有繼續施用毒品傾向乙節，有上開案號裁
    定、臺灣臺南地方檢察署檢察官觀察勒戒處分執行指揮書、
    法務部○○○○○○○○110年2月23日高戒所衛字第11010000940號
    函附之有無繼續施用毒品傾向證明書、有無繼續施用毒品傾
    向評估標準紀錄表附卷可稽，則抗告人犯毒品危害防制條例
    第10條第2項之罪，經觀察、勒戒後，堪認有繼續施用毒品
    之傾向，爰依毒品危害防制條例第20條第2項後段之規定，
    依檢察官之聲請裁定令抗告人入戒治處所強制戒治，其期間
    為6個月以上，至無繼續強制戒治之必要為止，但最長不得
    逾1年等語。
二、抗告意旨略以：本件原裁定無非係以法務部○○○○○○○○110年2
    月23日高戒所衛字第11010000940號函附之有無繼續施用毒
    品傾向證明書，據以裁定令抗告人入戒治處所強制戒治，然
    該證明書係以抗告人之前科為主要評估之來源，抗告人於勒
    戒處所內誠實告以前科，不料卻被製作一冊，將抗告人推入
    強制戒治之深谷中；抗告人前於99、105、108年間施用毒品
    之犯行，均經判處刑罰，如今勒戒處所之評估機制，卻以抗
    告人有前揭施用毒品之前科紀錄，認抗告人有繼續施用毒品
    之傾向，有違比例、平等、責罰相當及重複評價禁止等原則
    ，是請重新評價抗告人之犯罪情節，並請撤銷原裁定云云。
三、按「犯第10條之罪者，檢察官應聲請法院裁定，或少年法院
    （地方法院少年法庭）應先裁定，令被告或少年入勒戒處所
    觀察、勒戒，其期間不得逾2月」、「觀察、勒戒後，檢察
    官或少年法院（地方法院少年法庭）依據勒戒處所之陳報，
    認受觀察、勒戒人無繼續施用毒品傾向者，應即釋放，並為
    不起訴之處分或不付審理之裁定；認受觀察、勒戒人有繼續
    施用毒品傾向者，檢察官應聲請法院裁定或由少年法院（地
    方法院少年法庭）裁定令入戒治處所強制戒治，其期間為6
    個月以上，至無繼續強制戒治之必要為止。但最長不得逾1
    年」，毒品危害防制條例第20條第1項、第2項分別定有明文
    。　　
四、經查：
㈠、按有無繼續施用毒品傾向之評估標準，並非完全以受勒戒人
    勒戒後之結果為準，勒戒前之各種情況，仍應作為評估之依
    據。法務部頒「有無繼續施用毒品傾向評估標準評分說明手
    冊」規定，係以「前科紀錄與行為表現」、「臨床評估」、
    「社會穩定度」三項合併計算分數，每一大項皆有靜態因子
    與動態因子。先以靜態因子分數評分，靜態因子分數總分在
    60分（含）以上為「有繼續施用毒品傾向」；60分以下，與
    動態因子分數相加，如果總分在60分（含）以上，為「有繼
    續施用毒品傾向」。是抗告人有無「繼續施用毒品傾向」，
    係依具體個案之臨床實務及相關事證等情綜合判定，有相當
    之專業依據及標準，且涉及專門醫學，衡酌強制戒治之目的
    ，係為協助施用毒品者戒斷毒品之心癮及身癮所為之一種保
    安處分類型，而該評估標準係適用於每一位受觀察、勒戒處
    分之人，具一致性、普遍性、客觀性，倘其評估由形式上觀
    察，無擅斷或濫權等明顯不當之情事，法院宜予尊重。
㈡、抗告人前因施用第二級毒品案件，經原審法院以109年度毒聲
    字第242號裁定送觀察、勒戒，抗告人提起抗告後，由本院
    以109年度毒抗字第564號駁回抗告確定後，抗告人經送勒戒
    處所觀察、勒戒後，經法務部○○○○○○○○附設勒戒處所醫療人
    員評分結果，認：1.「前科紀錄與行為表現」部分合計為10
    9分：(1)靜態因子分數：①毒品犯罪相關司法紀錄為「9筆」
    （不設上限），計90分；②首次毒品犯罪年齡為「21-30歲以
    上」，計5分；③其他犯罪相關紀錄為「有，7筆」，計14分
    ；④入所時尿液毒品檢驗為「無藥物反應」，計0分。以上合
    計為109分。(2)動態因子分數：無，計0分。2.「臨床評估
    」部分合計為14分：(1)靜態因子分數：物質使用行為中①多
    重毒品濫用為「無」，計0分；②合法物質濫用(菸、酒、檳
    榔)「無」，計0分；③使用方式為「無注射使用」，計0分；
    ④使用年數為「超過1年」，計10分，以上合計為10分。(2)
    動態因子分數：①精神疾病共病（含反社會人格）為「無」
    ，計0分；②臨床綜合評估（含病識感、動機、態度、就醫意
    願）為「中度」，計4分分。3.「社會穩定度」部分合計為5
    分：(1)靜態因子分數：①工作為「全職工作，板模」，計0
    分；②家庭中家人藥物濫用為「無」，計0分。(2)動態因子
    分數：家庭中①入所後家人是否訪視為「無」，計5分；②出
    所後是否與家人同住為「是」，計5分。4.以上1.至3.合計
    共128分，綜合判斷為「有繼續施用毒品傾向」，此觀法務
    部○○○○○○○○110年2月23日高戒所衛字第11010000940號函附
    「高雄戒治所附設勒戒處所有無繼續施用毒品傾向證明書」
    及「有無繼續施用毒品傾向評估標準紀錄表」在卷可憑。而
    上開綜合判斷結果，係該所相關專業知識經驗人士，在抗告
    人觀察、勒戒期間，於依本職學識就抗告人之「前科紀錄與
    行為表現」、「臨床評估」、「社會穩定度」等因素所為之
    綜合判斷，具有科學驗證所得之結論及客觀標準得以評比，
    從形式上觀察，並無擅斷或濫權等明顯不當之情事，自得憑
    以判斷抗告人有無繼續施用毒品之傾向。經核上述各項分數
    之彙算並無錯漏，且明顯超過法務部所訂頒應評估為有繼續
    施用毒品傾向之分數標準，又非僅以抗告人之前科紀錄為評
    估之標準，原審據此評估結果認定抗告人於觀察、勒戒後，
    認有繼續施用毒品傾向，裁定令入戒治處所強制戒治，難認
    有何違法不當。
㈢、抗告人雖執前詞，提起本件抗告。惟查：毒品危害防制條例
    就初犯或3年後再犯施用第一、二級毒品罪者，所採機構內
    處遇之治療方式，為觀察、勒戒及強制戒治，亦即先將行為
    人送勒戒處所，施以短期生理治療及心理復健等處遇，以觀
    察其能否戒除毒癮，若認仍無法戒除，而有繼續施用毒品之
    傾向者，再令入戒治處所施以強制戒治，性質上為針對行為
    人將來危險所為預防、矯治措施之保安處分，以達教化與治
    療之目的。毒品戒除不易，尤其長期慣用毒品者所生「心癮
    」，甚難完全根除，須長期且持續之治療。而行為人之前科
    紀錄，客觀呈現是否長期慣用毒品之事實，自屬評估其有無
    施以強制戒治之重大考量因素，故法務部將前科紀錄列為評
    估有無繼續施用毒品傾向之評分標準之一，有其專業性之考
    量，法院應予尊重。本件抗告人前有毒品犯罪相關之司法紀
    錄多達9筆，且首次毒品犯罪年齡為21至30歲，另物質使用
    超過1年等情，有前述「有無繼續施用毒品傾向評估標準紀
    錄表」記載明確，則勒戒處所於綜合評估後，認抗告人有繼
    續施用毒品之傾向，從形式上觀察，難認有何擅斷或濫權等
    明顯不當之情事。抗告意旨以其施用毒品之前科，均已判處
    刑罰，再為評估有違比例、平等、責罰相當及重複評價禁止
    等原則，指摘原裁定不當，均無可採。
五、綜上，原審依憑上開「高雄戒治所附設勒戒處所有無繼續施
    用毒品傾向證明書」及「有無繼續施用毒品傾向評估標準紀
    錄表」，認抗告人經觀察、勒戒後，仍有繼續施用毒品傾向
    ，檢察官聲請為正當，依毒品危害防制條例第20條第2項規
    定，裁定抗告人令入戒治處所強制戒治，其期間為6個月以
    上，至無繼續強制戒治之必要為止，但最長不得逾1年，經
    核並無違誤。抗告意旨仍執前詞提起抗告，為無理由，應予
    駁回。
據上論斷，應依刑事訴訟法第412條，裁定如主文。
中　　華　　民　　國　　110 　年　　3 　　月　　22　　日
                  刑事第四庭    審判長法　官  郭玫利
                                      法　官  曾子珍
                                      法　官  陳金虎
以上正本證明與原本無異。
不得再抗告。
                                  　　書記官  蘇文儀    
中　　華　　民　　國　　110 　年　　3 　　月　　22　　日